【裁判字號】    94,訴,744
【裁判日期】    950227
【裁判案由】    
【裁判全文】
臺灣士林地方法院民事判決               94年度訴字第744號
原      告  甲○○
                        7樓
訴訟代理人  乙○○
被      告  丙○○
上列當事人間分割共有物事件，本院於民國95年2 月17日言詞辯
論終結，判決如下：
    主  文
兩造所共有台北縣淡水鎮○○段七四０、七四一地號、面積共二
六三點三六平方公尺之二筆土地准予原物分割，其分割方法為：
以如附圖所示綠色分割線為界，如附圖所示甲部分由原告取得；
如附圖所示乙部分由被告取得。
訴訟費用由被告負擔。
    事實及理由
一、原告起訴主張：坐落台北縣淡水鎮○○段740 、741 地號二
    筆土地（以下簡稱：系爭土地），為相毗連之土地，且均為
    兩造所共有，權利範圍各為1/2 ；惟系爭土地目前為被告所
    占用，且原告曾與被告協商公平分割系爭土地，亦為被告所
    拒絕，爰依民法第823 條第1 項前段之規定，請求將系爭土
    地予以合併分割，由兩造各取得1/2 ，以期解決紛爭，俾使
    土地得以為合理之利用等語；並聲明：請求判決將系爭土地
    合併分割如主文第一項所示。
二、被告則以：系爭土地為被告與訴外人高銀良於民國75年間各
    出資1/2 向訴外人蔡詹溪購買，因屬農地，故以被告名義於
    78年5 月13日完成登記，嗣並由被告與訴外人高銀良於系爭
    土地上搭建車庫使用中；因被告願意向原告承租系爭土地應
    有部分，是以並無分割土地之必要；惟如原告仍訴請分割，
    被告亦同意辦理，並同意以合併分割之方式為之，至於分割
    之方法則請法院裁決等語，資為抗辯；並聲明：原告之訴駁
    回。
三、經查，系爭土地均為兩造所共有，應有部分各為1/2 之事實
    ，已據原告提出系爭土地登記謄本、地籍圖謄本影本等件為
    證，且為兩造所不爭執（見本院95年2 月17日言詞辯論筆錄
    ），應與事實相符。
四、按各共有人，得隨時請求分割共有物，但因物之使用目的不
    能分割或契約訂有不能分割之期限者，不在此限；共有物之
    分割，依共有人協議之方法行之；又分割之方法，不能協議
    決定者，法院得因任何共有人之聲請，以原物分配予各共有
    人，民法第823 條第1 項、第824 條第1 項、第2 項第1 款
    分別定有明文。而查，系爭土地依物之使用目的並無不能分
    割之情形，且兩造間復未訂有不能分割之契約，而兩造間對
    分割之方法又未能達成協議，是原告據以提起本訴，請求分
    割系爭土地，即無不合，應予准許。
五、再查，系爭土地二筆相互毗鄰，目前均由被告搭建鐵皮棚架
    並堆置農用物品及廢棄傢俱，另各筆土地前方均臨產業道路
    ，後方則為農地供農作使用等情，已據本院會同兩造及地政
    人員至現場查勘屬實，有本院94年9 月19日勘驗測量筆錄乙
    份在卷可據。且兩造就合併系爭二筆土地予以原物分割之方
    式，均表同意（見本院94年2 月17日言詞辯論筆錄）。從而
    ，本院審酌系爭土地現雖均由被告占有使用，惟其地上物僅
    為鐵皮搭建，應不難予以移除，於經濟上亦不甚影響；且將
    系爭土地二筆予以合併後，依兩造應有部分之比例即各1/2
    以原物分割為如附圖所示甲、乙二部分，而由兩造各取得其
    一，不僅可避免土地之細分，且各部分土地之臨路狀況、交
    通及生活機能上，尚無二致各節；認兩造所共有系爭土地應
    以如附圖所示綠色分割線為界，將如附圖所示甲部分分割由
    原告取得；如附圖所示乙部分分割由被告取得為適當。爰判
    決如主文第一項所示。
六、據上論結，本件原告之訴為有理由，依民事訴訟法第78條，
    判決如主文。
中    華    民    國    95    年    2     月    27    日
                  民事第二庭  法  官  李瑜娟
以上正本證明與原本無異。
如對本判決上訴須於判決送達後20日內向本院提出上訴狀。
中    華    民    國    95    年    3     月    1     日
                              書記官  李秀蘊


司法院資訊處製作；財團法人民間司法改革基金會備份。
